臺灣彰化地方法院刑事判決　　　　　　　96年度簡上字第26號
上　訴　人
即　被　告　甲○○
上列上訴人因公共危險案件，不服本院九十五年度彰交簡字第五
六五號中華民國九十五年十二月二十九日第一審簡易判決（原聲
請簡易判決處刑案號：九十五年度偵字第一０五三八號），本院
管轄第二審合議庭判決如下︰
    主  文
原判決撤銷。
甲○○服用酒類，不能安全駕駛動力交通工具而駕駛，處拘役伍
拾日，如易科罰金，以新台幣壹仟元折算壹日。
    事  實
一、甲○○明知服用酒類或其他相類之物過量，不能安全駕駛動
    力交通工具者，不得駕駛動力交通工具，竟於民國九十五年
    十一月一日晚上七時至十時許，在其位於彰化縣田尾鄉某友
    人住處飲用摻高梁酒全酒之燒酒雞五、六碗後，其明知服用
    酒類，已達不能安全駕駛動力交通工具之程度後，仍於同日
    晚上十、十一時許駕駛車牌號碼SW—六二六七號自小客車自
    該處出發，惟其於途中自覺酒後注意力及操控力欠佳，故駛
    至彰化縣員林鎮○○○○道路下，休息至翌日（二日）凌晨
    三時許，旋駕車往彰化縣伸港鄉方向行駛，迨於同日凌晨三
    時三十分許，沿彰化縣線西鄉台六十一線，由南往北方向行
    駛，途經台六十一線北上一七一‧八公里前，因酒後控制能
    力不佳，且精神不佳而睡著，致撞擊路旁護欄，因而受有軀
    幹、下肢挫傷等傷害，經送往財團法人彰濱秀傳紀念醫院救
    治，於同日凌晨五時四分許，經醫院抽血檢驗甲○○酒精濃
    度高達一八一MG/DL，經換算之呼氣值酒精濃度為每公升0‧
    九毫克，始查悉上情。
二、案經彰化縣警察局和美分局報請台灣彰化地方法院檢察署檢
    察官偵查起訴。
    理  由
一、按道路交通安全規則第一百十四條第二款規定，汽車駕駛人
    飲酒後吐氣所含酒精成份（即濃度）超過每公升零點二五毫
    克以上者，不得駕車，即是基於酒精對人體中樞神經系統有
    麻醉作用，為維護安全駕駛，而為之禁止規定。又按刑法第
    一百八十五條之三所稱服用酒類或其他相類之物，不能安全
    駕駛動力交通工具之公共危險條款，則屬抽象危險犯之規定
    ，此種抽象危險犯係伴隨飲酒過量駕車之行為而當然成立。
    換言之，只需客觀上有此種行為出現，危險即視為存在，是
    否果真肇事，並不影響公共危險罪責之成立，然如確實因之
    駕車肇事，其刑責之明顯性，自更不待言。又參考德國、美
    國之認定標準，對於酒精濃度呼氣已達每公升零點五五毫克
    或血液濃度達百分之零點一一以上，肇事率為一般正常人之
    十倍，認為已達「不能安全駕駛」之標準；至於上揭數值以
    下之行為，如輔以其他客觀事實得作為「不能安全駕駛」之
    判斷，亦認為應依刑法第一百八十五條之三之規定移送，法
    務部八十八年五月十八日法八八檢字第００一六六九號函亦
    採斯旨。
二、上揭犯罪事實，業據被告甲○○坦承不諱，並有道路交通事
    故調查報告表（一）（二）、道路交通事故現場圖、彰化縣
    警察局道路交通事故當事人酒精測定紀錄表所附之財團法人
    彰濱秀傳紀念醫院生化報告、刑法第一百八十五條之三案件
    測試觀察紀錄表、財團法人彰濱秀傳紀念醫院診斷證明書各
    一份、現場相片四幀等在卷可稽。而被告駕車自應注意車前
    狀況，參以當時天候晴、路面乾燥、無缺陷、無障礙物、視
    距良好，並無不能注意之情事，此有道路交通事故調查報告
    表一份在卷可稽，被告顯無不能注意之情事，貿然酒後駕車
    ，途經台六十一線北上一七一‧八公里前，因酒後控制能力
    不佳，且精神不佳而睡著，致撞擊路旁護欄，因而受有軀幹
    、下肢挫傷等傷害，且被告於為警測試或訊問過程有語無倫
    次、含糊不清、多話、意識模糊不清駛錯返回方向之情事，
    此有刑法第一百八十五條之三案件測試觀察紀錄表一紙在卷
    可稽，又被告經財團法人彰濱秀傳紀念醫院抽血檢驗酒精濃
    度高達一八一MG/DL，經換算之呼氣值酒精濃度為每公升0‧
    九毫克，此有彰化縣警察局道路交通事故當事人酒精測定紀
    錄表所附之財團法人彰濱秀傳紀念醫院生化報告一紙附卷可
    稽，綜上以觀，足認被告安全駕駛之能力，已深受酒精之影
    響，是以被告服用酒類不能安全駕駛動力交通工具而駕駛之
    犯行，事證已臻明確，洵堪認定，應予依法論科。
三、本件被告於飲酒後血液酒精濃度高達一八一MG/DL，經換算
    之呼氣值酒精濃度為每公升0‧九毫克，不能安全駕駛交通
    工具之際，仍執意駕車，核其所為，係犯刑法第一百八十五
    條之三服用酒類不能安全駕駛動力交通工具而駕駛罪。次按
    檢察官審酌案件情節，認為宜以簡易判決處刑之案件，被告
    於偵查中自白者，得向檢察官表示願受科刑之範圍或願意接
    受緩刑之宣告，檢察官同意者，應記明筆錄，並即以被告之
    表示為基礎，向法院求刑或為緩刑宣告之請求，法院應於檢
    察官求刑或緩刑宣告請求之範圍內為判決，但有下列情形之
    一者，不在此限：……（四）檢察官之請求顯有不當或顯失
    公平者，此刑事訴訟法第四百五十一條之一第一項、第四項
    定有明文。而檢察官為求刑，依據前揭法條文義並貫徹認罪
    協商制度之精神，法院若認檢察官之請求顯有不當或顯失公
    平，除非改用通常程序審判，否則量刑即應受拘束；且於檢
    察官求刑範圍內為判決。查本案被告於偵查中自白，並向檢
    察官表示願受有拘役五十日之宣告，經記明筆錄，檢察官即
    以被告表示為基礎，向法院求刑，此有偵訊筆錄及聲請簡易
    判決處刑書各一份在卷可稽。然原判決之處刑，既未依檢察
    官之聲請為拘役五十日之宣告，且未改依通常程序審判，仍
    逕依簡易程序論罪科刑，其訴訟程序自有違誤，上訴人據為
    上訴請求撤銷改判，非無理由，自應將原審判決撤銷改判。
    爰審酌被告於飲酒後血液酒精濃度高達一八一MG/DL，經換
    算之呼氣值酒精濃度為每公升0‧九毫克，高於每公升０‧
    五五毫克甚多，顯見被告無顧法律規定及忽略其他用路權人
    之生命、身體健康安全，更忽視其如肇事後不僅本身須受刑
    事追訴處罰，並可能造成一個或數個家庭之破碎，徒增國家
    、社會資源之浪費，惡性非輕，而酒精成分對人之意識能力
    具有不良影響，超量飲酒後會導致對週遭事務之辨識及反應
    能力較平常狀況薄弱，被告服用酒類達注意力、反應力、平
    衡感、操控力、穩定性、駕駛能力均降低、顯然不能安全駕
    駛之程度，仍駕駛動力交通工具自用小客車，對一般往來之
    人車均生高度危險性等情，認檢察官聲請依聲請簡易判決協
    商結果，處拘役五十日，並無顯有不當或顯失公平，爰依協
    商結果量處如主文所示之刑，並諭知易科罰金之折算標準，
    以示懲儆。
據上論斷，應依刑事訴訟法第四百五十五條之一第一項、第三項
、第四百五十一條之一第四項、第三百六十九條第一項前段、第
三百六十四條、第二百九十九條第一項前段，刑法第一百八十五
條之三、第四十一條第一項前段，刑法施行法第一條之一，判決
如主文。
本案經檢察官吳芙如到庭執行職務。
中　　華　　民　　國　　96　　年　　3 　　月　　9 　　日
                        台灣彰化地方法院刑事第二庭
                            審判長法官    石馨文
                            法      官    黃齡玉
                            法      官    尚安雅
以上正本證明與原本無異。
本件不得上訴。
中　　華　　民　　國　　96　　年　　3　　月　　12 　　日
                            書  記  官    洪年慶
中華民國刑法第185條之3
（重大違背義務致交通危險罪）
服用毒品、麻醉藥品、酒類或其他相類之物，不能安全駕駛動力
交通工具而駕駛者，處1年以下有期徒刑、拘役或3萬元以下罰金
。
